【裁判字號】    90,交聲,813
【裁判日期】    901224
【裁判案由】    違反道路交通管理處罰條例聲明異議
【裁判全文】
臺灣臺北地方法院交通事件裁定                      九十年度交聲字第八一三號
    異議人即
    受處分人  甲○○
右列受處分人因違反道路交通管理處罰條例案件，對於交通部公路局台北區監理所中
華民國九十年七月十八日所為之處分（原處分案號：北監六字第駕裁四０－Ｃ000
00000號），聲明異議，本院裁定如左：
    主      文
原處分撤銷。
甲○○汽車駕駛人，行經有燈光號誌管制之交岔路口闖紅燈，處罰鍰銀元壹仟貳佰元
即新台幣仟陸佰元，並予記違規點數點。
    理      由
一、按汽車駕駛人，行經有燈光號誌管制之交岔路口闖紅燈者，處新台幣（以下同）
    一千八百元以上五千四百元以下罰鍰，道路交通管理處罰條例（民國九十年一月
    十七日總統修正公之道路交通管理處罰條例部分條文，其施行日期依同條例第九
    十三條規定須由行政院以命令定之，而行政院係於九十年四月三日以台九十交字
    第０一九三一七號令發布修正後之該條例自九十年六月一日起施行，故以下所述
    及之本條例，如無特別註明，乃係修正生效後之新法，而於敘述上如係九十年一
    月十七日修正，同年六月一日生效施行前之該條例，則會在該條例下加註【舊法
    】以資辨明，先予敘明）第五十三條定有明文，而汽車駕駛人駕駛汽車違反道路
    交通管理處罰條例第五十三條規定者，除應依該條所規定之罰鍰處罰外，並予記
    違規點數三點，道路交通管理處罰條例第六十三條第一項第三款亦定有明文。又
    道路交通管理處罰條例第四十八條第二款固規定汽車駕駛人轉彎時，有不依標誌
    、標線、號誌指示者，可處銀元二百元以上六百元以下（即新台幣六百元以上一
    千八百元以下）罰鍰，惟依道路交通標誌標線號誌設置規則第二百零六條規定，
    圓形紅燈係表示禁止通行，不得超越停止線或進入路口，是行為人行經有燈光號
    誌管制之交岔路口闖紅燈右轉行駛時，因道路交通管理處罰條例第五十三條已針
    對闖紅燈之行為有特別之規定，故應認行為人若闖紅燈右轉行駛，其係該當於道
    路交通管理處罰條例第五十三條規定之構成要件，而非該當於同條例第四十八條
    第二款所規定其他不依標誌、標線、號誌指示轉彎之普通構成要件。
二、本件受處分人即異議人甲○○於八十九年二月五日凌晨二時五十分許，駕駛安立
    交通有限公司所有之車號Ｕ三－一三一號營業用小客車，沿台北縣新莊市○○街
    行駛，行經台北縣新莊市○○街、中正路設有燈光號誌管制之交岔路口，其行向
    為紅燈，竟自大觀街闖紅燈右轉中正路行駛，而為在該處路口執勤之台北縣警察
    局新莊分局新莊派出所員警黃清祺發現攔停，並以受處分人有違反前揭道路交通
    管理處罰條例第四十八條第二款規定之行為掣單舉發，而因受處分人未於舉發通
    知單上所載應到案日期八十九年二月二十一日前到案，原處分機關乃依前揭道路
    交通管理處罰條例第四十八條第二款、第六十三條第一項第三款及違反道路交通
    管理事件統一裁罰標準及處理細則第四十四條第一項之規定於九十年七月十八日
    逕行裁處異議人罰鍰一千八百元並予記違規點數一點。
三、訊據受處分人矢口否認有任何違反道路交通管理處罰條例規定之行為，辯稱：我
    根本沒有經過案發地點的印象，只是我曾經有在晚上經過該地被例行檢查簽過名
    而已。我曾經改過名字，改名以前我簽名的習慣都是簽一個姓，改名以後才簽全
    名云云，惟查：
    受處分人於前述時地駕駛前揭車號汽車闖紅燈行駛之違規事實，業據證人即開單
    告發受處分人之員警黃清祺於本院九十年九月五日調查時，以具結擔保其供述之
    真實性並在負擔偽證罪之心理處罰狀態下供稱：（問：提示舉發單，本件是你舉
    發？）是；（問：舉發情形？）當時受處分人是從大觀街紅燈右轉中正路，我當
    時有拿到駕駛人的身分證件所以才有辦法把駕駛人的年籍資料寫的這麼詳細，因
    為車子的所有人是車行，我如果沒有拿到駕駛人的證件不可能寫的這麼詳細，我
    當場有請違規駕駛人簽名（當日訊問筆錄參照），按證人黃清祺乃為原處分機關
    所認定受處分人有前開違規行為之原證人，其並到庭在本院法官面前以言詞供述
    本件訴訟上之待證事實－即受處分人有上述違規事實，且受處分人於本院九十年
    九月五日調查時亦供稱於八十九年間其係駕駛前開車號營業用小客車沒錯，舉發
    通知單上所載之年籍資料及車籍資料均沒錯（當日訊問筆錄參照），則本院由舉
    發員警及受處分人上開供述已得有受處分人確有於前述時地駕駛前述車號汽車闖
    紅燈右轉行駛違規行為之心證，蓋若非如舉發員警所言其確實有拿到受處分人之
    身分證明文件及相關車籍文件，其斷無可能會舉發通知單上將受處分人之年籍資
    料及前述車號汽車之車籍資料記載與事實完全相符之理，且於本件卷存證據資料
    內並無任何積極證據足以證明證人黃清祺上開供述係屬虛偽，亦無有足以令人顯
    信黃清祺其供述為不可採之品性證據或前科證據存在，本院自不得僅以證人為本
    件開單告發受處分人之員警而全盤抹煞其在訴訟上所具有之原證人資格，而受處
    分人對前開證人之供述並無法舉出或請本院調查任何對其有利之證據資料，以使
    本院對證人所供述受處分人違規之事實產生任何合理之懷疑，且交通警察掣單舉
    發違反道路交通管理處罰條例所列之違規事實，本質上為行政處分，係公務員基
    於職務上之權力，依法就特定之具體事件所為之具公法上效果之單方面行政行為
    ，基於公務員為公法上行為具有公信力之原則，該行政行為當可被推定為真正，
    其據以依法處分之事實認定亦為正確無誤，從而本件異議人既未能提出證據以資
    證明其確無違規行為，僅空言稱並不記得有無違規云云，尚難認其辯解為可採，
    本件事證明確，受處分人之違規行為堪以認定。
四、綜上所述，受處分人確有在前揭時地駕駛前述車號汽車行經有燈光號誌管制之交
    岔路口闖紅燈右轉之行為，而因受處分人未依限自行到案，原處分機關乃依前揭
    道路交通管理處罰條例第四十八條第二款、第六十三條第一項第三款及違反道路
    交通管理事件統一裁罰標準及處理細則第四十四條第一項之規定逕行裁處異議人
    罰鍰一千八百元並予記違規點數一點，固非無見，惟如前所述，本件受處分人因
    係駕駛汽車闖紅燈右轉行駛，其所該當者為道路交通管理處罰條例第五十三條規
    定之構成要件，而非該當於同條例第四十八條第二款所規定其他不依標誌、標線
    、號誌指示轉彎之普通構成要件，原處分機關未能究明受處分人係該當於道路交
    通管理處罰條例第五十三條規定之構成要件，而遽以受處分人係該當於同條例第
    四十八條第二款規定之構成要件而對受處分人為前開裁罰，即難認為允洽，本件
    受處分人之異議雖無理由，惟原處分既有未洽，自應由本院將原處分撤銷，而現
    行之道路交通管理處罰條例第五十三條，其修正後之新法，與修正前之舊法比較
    結果，舊法顯有利於受處分人（因新法最高可處之罰鍰數額較舊法為高），依學
    者所認，行政罰在法律之適用上應有刑法第二條第一項「行為後法律有變更者，
    適用裁判時之法律。但裁判前之法律有利於行為人者，適用最有利於行為人之法
    律。」及稅捐稽徵法第四十八條之三「納稅義務人違反本法或稅法之規定，適用
    裁處時之法律。但裁處前之法律有利於納稅義務人者，適用最有利於納稅義務人
    之法律。」規定所揭示之「從新從輕」原則之類推適用（陳清秀著【依法行政與
    法律的適用】一文，收錄於翁岳生編【行政法】一書，第一七六頁至第一七九頁
    ，八十七年三月版），本院自應適用修正生效前之舊法為本件之裁判，仍以受處
    分人有違反道路交通管理處罰條例（舊法）第五十三條規定之行為，且其未依限
    到案，依該條規定及違反道路交通管理事件統一裁罰標準及處理細則第四十四條
    第一項之規定逕行裁處異議人罰鍰銀元一千二百元即新台幣三千六百元，並依同
    條例第六十三條第一項第一款規定併予記違規點數三點如主文第二項所示，以資
    適法。
據上論斷，應依道路交通案件處理辦法第二十條前段，裁定如主文。
中      華      民      國    九十      年     十二     月    二十四    日
                                      臺灣臺北地方法院交通法庭
                                          法  官  葉  建  廷
右正本證明與原本無異。
如不服本裁定，應於裁定送達後五日內向本院提出抗告狀。
                                          書記官  許  婉  如
中      華      民      國    九十      年     十二     月    二十四    日


司法院資訊處製作；財團法人民間司法改革基金會備份。
